Inventaris van de eigentijdse Toegangen, Instructies en Rapporten van de Oost-Indische Archipel
Nationaal Archief, Den Haag
Dienst der Hydrografie: Eigentijdse Toegangen en Instructies Oost-Indië
Hydro / Toegangen NOI
19e - 20e eeuw
HYDRO32
10 inventarisnummer(s);
Normale geschreven, getypte en gedrukte documenten.
Nationaal Archief, Den Haag
Hydrografische Dienst
Het archief bevat oorspronkelijke rapporten en instructies van de Hydrografische Dienst van opnemingsvaartuigen met gegevens van de commandanten over opnemingen in de Oost-Indische Archipel.
Archiefvorming
Geschiedenis van de archiefvormer
De kaarten zijn opgesteld door de Dienst der Hydrografie van het Ministerie van Defensie; zie verder inventaris 2.12.20.
Geschiedenis van het archiefbeheer
De verwerving van het archief
Het archief is krachtens bepalingen van de Archiefwet overgebracht.
Inhoud en structuur van het archief
Aanwijzingen voor de gebruiker
Openbaarheidsbeperkingen
Volledig openbaar.
Materiële beperkingen
Het archief kent geen beperkingen voor het raadplegen van stukken als gevolg van slechte materiële staat.
Aanvraaginstructie
Openbare archiefstukken kunnen online worden aangevraagd en gereserveerd. U kunt dit ook via de terminals in de studiezaal van het Nationaal Archief doen. Om te kunnen reserveren dient u de volgende stappen te volgen:
Creëer een account of log in.
Selecteer in de archiefinventaris een archiefstuk.
Klik op ‘Reserveer’ en kies een tijdstip van inzage.
Verwant materiaal
Beschikbaarheid van kopieën
Inventarisnummers van dit archief zijn niet in kopievorm beschikbaar
Beschrijving van de series en archiefbestanddelen
- Hydrografische Rapporten, 3.2
  - Hydrografische rapporten., 1892-1927; 1
    Microfilm vervaardigd 5 mei 1948 van alle rapporten t/m 346.
    Van de volgende opnemingsvaartuigen en commandanten.
    no.0-55: Opnemingsvaartuig Banda, 1893-1899.
    0-33: Commandant Colenbrander, 1893-1896.
    31-35: Commandant Dullemond, 1897-1899.
    56-108: Opnemingsvaartuig Makassar, 1899-1903.
    61-95: Commandant Hoven, 1899-1902.
    96-97: tijdelijk commandant Commijs, 1902.
    98-108: Commandant Van Straaten, 1903.
    109-141: Opnemingsvaartuig Makassar, 1899-1903.
    115-135: Commandant Eilerts de Haan, 1904-1906.
    136-141: Commandant Krol, 1907.
    142-223: Opnemingsvaartuig Van Gogh, 1907-1916.
    164-188: Commandant Brust, 1910-1912.
    189-190: Commandant Bosma, 1912.
    191-196: Commandant Commijs, 1912.
    197-223: Commandant Heeris, 1912-1916.
    224-296: Opnemingsvaartuig Van Gogh, 1916-1922.
    224-247: Commandant Hooijkaas, 1916-1919.
    248-296: Commandant Dalhuisen, 1919-1922.
    297-339:: Opnemingsvaartuig Orion, 1922-1926.
    297-339: Commandant Lagaay, 1922-1926.
    340-346:: Opnemingsvaartuig Sirius, 1926-1927.
    Commandant??.
    No.0: Jaarverslag van 1 October '92- 1 October '93. Beginnen met opneming kleine Paternosters.
    1894.
    No.1: 13 December '93 - 11 Januari '94. Astronomische plaatsbepaling Dobo. Peilschaalwaarneming aldaar. Vluchtige opneming van den achterwal van de Aroe-eilanden.
    No.2: 8 Maart van Ambon vervolg astronomische plaatsbepaling Dobo. Lengte t.o.v. Ambon. Voortzetting der vluchtige opneming van den achterwal. Astronomische plaatsbepaling op Djaoedin (Zuidkust) Schaalwijziging. Werkrapport van 16 Maart tot 25 April.
    Verdere rapporten ontbreken tot.
    No.3: 21 October tot 10 November. Voortzetting der opneming kleine Paternosters. Advies meridianen, minuutblad Westgroep 1'2" te verplaatsen in verband met bepaling der lengte t.o.v. Bandjermasin.
    No.4: 10 November - 5 December. Opneming Borneo-bank beW. 118°1' 0.1.
    1895.
    No.5: 23 December '94 - 13 Januari '95. Voortzetting opneming kleine Pater nosters en Borneo-bank. Vastlegging Loemo2 op kleine Paternosters.
    No.6: 13 Januari - 1 Februari. Voortzetting der opneming van de Borneo-bank en kleine Paternosters.
    No.7: 22 Februari - 28 Maart. Voortzetting der opneming van de kleine Paternosters en de Borneo-bank.
    No.8: 31 Maart. Over aansluiting opneming kleine Paternosters op Celebes en Borneo-wal. Over lengte verschillen tusschen triangulatie en punten astronomisch bepaald t.o.v. Bandjermasin en Makasser.
    No.9: 1 April - 30 April. Beginnen met de opneming ZW. Celebes van Makasser tot en met Tanah Keke (kaart 139).
    No.10: 1 Mei-22 Mei. Vervolgen de opneming, uitgebreid tot de Laikang- en Malosoro-baai.
    No.11: 22 Mei-1 Juli. Astronomische plaatsbepaling in Malosoro-baai. Beschouwingen over de uitvoering der sub 9 genoemde opneming ZW. Celebes. Vervolgen deze. Vruchteloos onderzoek naar Sea Serpent rif. Beschouwingen over ligging Loemo2 (zie sub 5) naar aanleiding van astronomische observaties.
    No.12: 1 Juli-23 Juli. Beschouwingen ligging Loemo2 en Larian. Voortzetting opneming Borneo-bank.
    No.13: 24 Juli-18 Augustus. Voortzetting der opneming ZW. Celebes van Makasser tot Tanah Keke.
    No.14: 18 Augustus-15 September. Vervolgen de opneming.
    No.15: 15 September-5 October. Voortzetting der opneming.
    No.16: 6 October-1 November. Voortzetting der opneming ZW. Celebes. Beginnen opneming der Lima-eilanden.
    No.17: 5 November-12 November. Voortzetting der opneming van Makasser tot Tanak Keke.
    No.18: 3 December- 28 December. Voortzetting der opneming.
    No.19: Jaarverslag over het jaar 1895. (niet in klapper opgenomen).
    1896.
    No.20: 12 Januari-28 Januari. Beeindigen de opneming van Makasser tot en met Laikang- en Malasoro-baai.
    No.21: 3 Februari-23 Februari. Voortzetting der opneming van de Borneo-bank.
    No.22: 24 Februari-14 Maart. Voortzetting der opneming van de Borneo-bank.
    Van 14 Maart tot 12 Mei is het tracé opgelood voor den telegraafkabel Boeleleng-Ampenan.
    No.23: 12 Mei -1 Juni. Voortzetting der opneming der Lima-eilanden. Beginnen die der Laurel-riffen.
    No.24: 1 Juni-17 Juli. Voortzetting der Onderhanden zijnde opnemingen.
    No.25: 17 Juli-1 Augustus. Voltooing der opneming der Laurel-riffen; beeindigen der opneming van de Borneo-bank. Vruchteloos onderzoek naar Sea Serpentrif.
    No.26: 20 Agusutus-3 October. Vullen de kaart aan met betrekking tot het Noorder vaarwater naar Makasser en omgeving.
    No.27: 15 October. Over ligging wrak Bromo en riffen in Noordervaarwater naar Makassar.
    No.28: 27 October- 11 November. Ligging wrak Bromo. Slag over bank van Borneo.
    No.29: 11 November -6 December. Voltooing der opneming van de Lima-eilanden. Onderzoek naar Teigmouthrif (Taka Bakang).
    No.30: 8 December- 19 December. Verbinding astronomische punten Dewakan en Marasindeh.
    1897: Commandant Dullemond.
    No.31: 4 Januari-23 Januari. Opneming Paré Paré baai basis op tuighoogte.
    No.32: 1 Februari-24 Februari. Beginnen opneming Laarsbanken en omliggende eilanden.
    No.33: 25 Februari-14 Maart. Vervolgen de opneming.
    No.34: 14 Maart-12 April. Vervolgen de opneming.
    No.35: Mei. Vervolgen de opneming.
    No.36: 24 Mei-6 Juni. Beginnen bij Nangka besar met de opneming O.kust Borneo beN.straat Laoet. Basis uit astr. breedte verschillen met astr. peilingen.
    No.37: 10 Juni-22 Juli. Trianguleeren van af Nangka besar tot heek Aroe.
    Beginnen opneming Pamoekang baai.
    No.38: 6 Juni-20 Augustus. Voortzetting der opneming.
    No.39: 25 Augustus- 15 September. Voortzetting der opneming ter C.kust Borned.
    No.40: 25 October-17 November. Voortzetting der opneming eilanden tusschen de Laarsbanken en de Lima-eilanden en van de Sibbaldsbank. Byzondere inrichting door Eilerts de Haan aangebracht aan James's lood tot het looden van grootere diepten in de vaart met gewoon lood.
    No.41: 18 November-30 November. Voltooien de opneming. Opmerking omtrent tijdmeters met het oog op plaatsbepalingen; op nieuw opnvtg. 5 stuks benoodigd.
    1898.
    No.42: 1 Januari-29 Januari. Opneming Balik Papan baai. Betonning der baai.
    No.43: Februari. Beginnen opneming Koetei-rivier. Basis-meting te Samarinda, getrianguleerd naar Pelarang (het astronomisch best bepaalde punt der Oostkust) van daar door Moeara Djawa naar zee.
    No.44: Maart. Zetten de opneming voort.
    No.45: April. Vervolgen de opneming.
    Beginnen de opneming ter N.kust Celebes, aanvangende met Baai van Kwandang.
    No.47: Juni-half Juli. Voortzetting opneming N.kust Celebes. Triangulatie Lintidoe-Kandi, aansluiting met triangulatie Lintidoe-Soemalata; opneming Paleleh-baai, Biauw-baai begonnen; Kwandang-baai gereed gekomen.
    No.48: Augustus. Opsomming van verschillende riffen op het kust-gedeelte van Celebes van kaap Kandi tot hoek Soemalata. Opneming gereed van Kandi tot-Doelang.
    No.49: October. Voortzetting der opneming ter Oostkust Borneo. Opneming Moeara Djawa tot mond Moeara Bajor (buitengedeelte), verde de Koetei-rivier zelve van Tg Dewa tot Laatstgenoemden mond; Sanga-Sanga-rivier.
    No.50: November. Belooding buitengedeelte tot 100 vadem tusschen Moeara-Djawa en Bajor, triangulatie om de N. tot Moeara-Berau. Triangulatie en oplooding van deze laatste.
    1899.
    No.51: 16 December 1898 tot 10 Januari 1899. Belooding kustgedeelte van Moeara Bajor tot Moeara Berau. Triangulatie van het kustgedeelte tusschen Ma Djawa en Balik Papan, verder zal er voortgewerkt worden tot hoek Aroe. Begonnen met de belooding terrein Ma Djawa-Balik Papan. Met de adviesboot "Hydrographie" en "stoombarkas No.2" Mahakam opgenomen. van Samarinda tot Tengarong, daarna naar de Adangbaai.
    No.52: Februari. Belooding terrein Moeara-Djawa-Z.hoek Balik Papanbaai door "Banda" en barkas tot aan grens 100 vadem diepte; triangulatie kust van Z. hoek Balik Papanbaai tot T. Aroe.
    Opneming Adangbaai klaar; begonnen opneming mond Pasir-rivier met voorliggende ondiepten.
    No.53: Maart. Oplooding der Oostkust Borneo van af Z.hoek Balik Papanbaai tot aan hoek Aroe, van hoek Maroeat tot hoek Aroe belood tot gemiddeld 18 zeemijl uit den wal.
    No.54: Van 6-14 April. Gereedgekomen met belooding tot 100 vadem diepte van Tg.Maroeat tot 2'Zb.en van 2'Zb.tot Tg.Aroe tot 117'01.
    No.55: 28 April-17 Mei. Belooding terrein tusschen den parallel van hoek Aroe en die van 2°40'Z. Beschrijving riffen. Verder ook belood tusschen de parallellen van 2°40' en 2°55' Z.b.
    Opnvtg. "Makasser".
    No.56: Juli. Bepaling hoogten eilanden Gr. en Kl. Solombo en Arends eil. Opgave nadere byzonderheden.
    No.57: Augustus. Triangulatie W.kust Celebes K. William tot en met Palos-baai.
    No.58: September. Vervolgen opneming W.kust Celebes. Gereed gekomen triangulatie en belooding Beling Beling (Tipor baai), 1-28 September. triangulatie Mamoedjoe baai.
    No.59: 26 October-6 November. Gereedgekomen belooding kust Pasang-kajoe-hoek Beling Beling. Opneming Celebes West kust nu gereed vann hoek Oti tot hoek Rangas (kp William).
    No.60: 18-24 November. Beginnen Triangulatie O.kust Borneo bij Miang besar. basis Miang besar-ZO.hoek Soera-baai. Bankje vergeten op minuutblad Baai Mamoedjoe en Beling beling.
    Commandant Hoven.
    No.61: 9 December. Adviesboot en stoombarkas achtergebleven te Miang besar, schip triangulatie tot Barat Basa, 18 December gereed. In breedte aansluiting gekregen met Oudemans. Lengte nog al verschil met Soera, zal later worden verbonden met N.lijkste baak van opneming 1898. Tusschen bepaalde punten van Blauw niet terug gevonden. Schip veel als 3e punt gebruikt. Controle azimuth Miang besar-Barat Basa klopte goed. 19 December begonnen te looden beN.Barat Basa. Vergeefs gezocht naar Boengalen rif; adviesboot nam op ankerplaats Miang besar, begint aan Soera baai.
    1900.
    No.62: 4 Januari. Vertrokken van Samarinda, bankje gezocht en gevonden in de Moeara Berau beZ.P.Kambing. Adviesboot en stoombarkas nemen Sangkoelirang-baai op. Schip met tweede barkas zeeloodingen. 25 Januari gevor derd tot Barat Basa, toen getrianguleerd tot de Moeara Berau, waarop het werk moest worden gestaakt door harden wind en hooge deining.
    No.63: 5 Februari. van Samarinda. Triangulatie vervolgd van Barat Basa naar mond Moeara Berau. Niet aangesloten op baak Pemarong, maar op twee punten van constructieblad 1:40.00 verschil bij baak Hond 20" in br. en 40" in lengte, wordt toegeschreven aan fout in Barat Basa, zooals ook Blauw reeds had gevonden. Daarom werd Z. lijkste punt Blauw, dat evenveel verschil gaf als Barat Basa opgezocht en aan de triangulatie verbonden op basis: dit punt-Soera werd de verbetering berekend, de grootste verschillen werden nu 3". De lengte geeft nu een grootste verschil van 15" alleen krijgt men bij de aansluiting op punten uit Pelarang berekend een verschil van 30" in den anderen zin, dat later zal worden verwerkt. 10 Februari gereed met loodingen beZ.Barat Basa, aangesloten aan Koeteimond, vergeefs gezocht naar Boengalan rif. Naar Miang besar, adviesboot en stoombarkas nemen Sangkoelirang baai op, schip bakens zetten om de 0.16 Februari daarmede geeindigd wegens weder. 19 Februari Sangkoelarang baai gereed. Loodingswerk hervat, 26 Februari gereed tot Telok Bakong. Johanna Antonia op juiste plaats gelegd. Variatie Barat Basa 2°40'.
    No.64: 13 Maart van Samarinda om de N.getrianguleerd rond Mangkalihat tot en met de Sangkoelirang eil.waar aangesloten werd op Blauw. Het rondgaan van de flauwe hoek Mangkalihat maakte voel bakens noodig. De breedte werd bij Sangkoelirang (3" verschil)kloppend gemaakt. Lengte verschil 16" werd ook verwerkt. De eindbakens zijn aangeduid door bordjes (omschrij ving en plaats). 28 Maart gereed en terug naar Samarinda. Peilschaal is waargenomen in de Soembang-baai. Variatie Kanioengan eil. 2°48'.
    No.65: 6 April van Samarinda. 8 April te Makasser. 17 April naar NW.gedeelte Spermunde Archipel met 2 stoombarkassen, zonder adviesboot. 25 April gereed met bakens zetten, deze verbonden aan elkaar en astr.punten Meijes 1892. Voorlcopige basis Lanjoekang Sarappo (de br.van dit punt afgenomen van krt.139) waarvan het azimuth bepaald werd. Voortgewerkt tot Karintjing (Meijes 92) Op eil. Soeranti werd een verschil in br. gevonden van ±20", dit werd door wijziging van schaal verwerkt. Daarna vervolgende tot Noordwachter klopte het controle azimuth. Vaarwater beO.Papandangas en Loemoe loemoe dicht belood. 4 Mei. terrein beO.de 100 vaamlijn en beZ.de Kapoposang eil.volledig belood. 8 Mei onderzoek naar Michel Iebsen verkleuring, niet gevonden. 10 Mei opneming geheel gereed. Peilschaal te Makasser elk uur van den dag, op Sarappo ook 's nachts om de 3 uur. Reductie laagste peil Makasser aanw.peilsch.3.60m. Variatie Noordwachter 2°17'.
    No.66: 22 Mei van Makasser Voortzetting opneming W.kust Celebes 23 Mei Mamoedjoe bereikt, bakens terug gevonden en daarop voortgewerkt en getrianguleerd tot beZ.Bimanjoe door gelijktijdige meting op drijvend schip. Tusschen bakens in de Libani-baai. 3 Juni begonnen te looden, Meinderts droogte niet gevonden, ook bij vis schors niet bekend. 100 vaamlijn overal dicht bij den wal. Variatie 2°45'0. Poilschaalwaarnemingen te Madjenc en hier en daar ter verificatie. Observatie plaats Oudemans 68 te Madjene gevonden en bakens opgericht. 13 Juni terug te Makasser.
    No.67: 24 Juni van Makasser naar Madjene, zetten opneming W.kust Celebes voort. Punt Oudemans aldaar door gemeten basis (552 m) overgebracht op baak bij hoek Mandar. Later dit punt berekende door triangulatie van om de N.verschil gevonden en daarvoor de schaal van het N.constructie blad gecorrigeerd op 1:101.500; Mamoedjoe als good aannemende. 27 Juni gereed met triangulatie. 2 Juli hernieuwd vruchteloos onderzoek naar de Meinders-droogte. 5 Juli gereed met looden van kaap William tot Madjene.
    No.68: 16 Juli naar Samarinda en 21 Juli naar Toli Toli. Observatieplaats Oudemans 68 en. Blauw 84 gevonden, bakens gezet. Adviesboot achtergelaten te Toli Toli voor peilschaalwaarnemingen, met stoombarkas triangulatie begonnen. Het stuk Laboean Dedeh (bij Toli Toli) P.Asang getrianguleerd met vaste driehoeken, de basis het breedte verschil ±19'. Bij Stroomenkaap 5" verschil. van Stroomenkaap naar kaap Kandi getrianguleerd met drijvend schip. Verschil met de Banda 12" in br.en 22" in lengte, welk verschil door een hulpnet werd vereffend, waarbij de breedte van Asang door Oudemans werd losgelaten. 11 Aug. looding gevorderd tot O.kant P.Dalangan. Naar Samarinda voor kolen; adviesboot en stoombarkas nemen baai van Toli Toli op.
    No.69: 22 Augustus van Samarinda naar Toli2, adviesboot gereed opneming baai. Looding voortgezet van af Dalangan. 1 September gereed tot Toli2. Buitengedeelte bewerkelijk. 3 September begonnen aan Dondobaai. 13 daarmede gereed, controle azimuth goed. Adviesboot gelegd bij peilschaal in Telok Santigi. Bakens gezet en met schip getrianguleerd. 20 September naar Samarinda.
    No.70: 2 October. van Samarinda. Observatieplaats oudemans op Mapoeti gevonden Bakens gezot om de N.en aansluiting gekregen te Lingian. Loodingswerk voortgezet. Rif L.O. 1o6'5 Nbr.en 120°9' gezocht en niet gevonden. Getrianguleerd naar eil. Noordwachter en belood tot P.Taring. Naar Samarinda mot adviesboot.
    No.71: 28 October van Samarinda. Triang voortgezet, peilschaal te Dampelas. Mapoeti Oudemans verschilt 47", basis waaop gewerkt te groot, schaal zal worden verbeterd bij aansluiting op hoek Oti.Noord en Zuidwachter opgenomen op 1:25.000. Geen barrièro rif aanwezig. 16 November naar Samarinda. Loodigstoestel. van Buren.
    No.72: 24 November van Samarinda. Eil. Zuidwachter onderzocht met omgeving. Ligplaats beN.hoek Toemoel. 9 December opn. gestaakt en naar Samarinda voor ongunstig weder.
    1901.
    No.72a: 23 December-15 Maart 1901. Opneming straat Laoet beO.en bij Soewangi. Vele byzonderheden over triangulatie, beschrijving terrein enz.
    No.73: 20 Maart op terrein bij Kanioengan. Voortzetting opneming O.kust Borneo beN.hoek Mangkalihat. Eindbaak teruggevonden. Bakens op Oelaban, Manimbora, Balik Koekoep en rif eil.Boedja. Peilschaal te Boea Boeajan. Kanioengan op plateau omringd door 1/100. Weder minder gunstig. Hulpstuurlieden veldoen slecht.
    No.74: 11 April van Samarinda. 13 April bij Oost Noenoekan, O.kust Borneo nabij Engelsche grens. Observatieplaats terug gevonden en pilaar gezet. 24 April Loodingen hervat. 27-1 Mei kolengeladen te Berdu. Drempel beW.eil Sodang opgenomen. Vruchteloos gezocht naar gevaarlijk rif en dat NO.daarvan.Eenig gevonden rif dat van B.a.Z.183/219-'99.
    No.75: 22 Mei op het terrein O.kust Borneo beN.hoek Mangkalihat. Inlegslagen gelegd bij de Kanioenjans. 100 vademlijn gevolgd en kust opgenomen tot P.Oelaban. Adviesboot gebracht naar Batoe Poetih om op te nemen. 100 vadem lijn loopt buiten Mataha en Bilang Bilangan. 7 Juni naar Samarinda. Opneming gereed tot de lijn Batoe Poetih-Bilang Bilangan.
    No.76: 17 Juni van Samarinda. 21 Juni naar Barau; kruisboot neemt de rivier op Balangbalangan en Sambit verbonden met Bilang Bilangan. Plaats klopt met Blauw. Bij Sangkalakki verschil 8", nog niet groot genoeg om schaal te wijzigen. 6-9 Juli op Berau voor kolen. 20 Juli naar Samarinda. Gereed tot hoek Peroepoe-Derawan. Peilschaal van B. poetih naar Derawan. Voor opneming Berau, basis gemeten te Tandj.Redeb en uitgegaan van punt Oudemans. Makkam- of Segei -rivier opgenomen.
    No.77: 30 Juli weder op Berau. Opneming rivier voortgezet, kustlijn bepaald tot hoek Peroepoe. Soengi Tabalar opgestoomd, baak met schip op de bank gezet. Peilschaal gesteld in de rivier om de Moeara Pantei op te nemen. Adviesboot nam deze waar. 22 Augustus op Samarinda. Harde Z. winden en heiigheid.
    No.78: 4 September of terrein O.kust Borneo, trianguleeren van hoek Peroepoe tot buitenbaken Ma.Pantei, looden, sluiten buiten aan bij de opneming van de rivier door de kruisboot. Aansluiting goed, astronomisch verschil verwerkt op de rivier (15" in br. en 1' in lengte). De buitentriangulatie komt van Miang Besar, de binnen dito van Sambalioen, dat ligt in de St. Lucia baai. Soengei Semiroet, even beZ. Ma Pantei, is door uitgestrekte modderbanken ontoegankelijk van uit zee, evenals de Soengei Tabalar. Kolen worden gegraven een half uur stoomens boven Goenoeng Sawar aan de Kalei-rivier, waarin eenige drempels van 7 en 8 voet. Gemiddeld laagwaterspring te Tandjong Redeb light 1,90 M onder den onderkant van het merk XIII (koperen spijkers) op twee palen van het bovenstroomsche kolenhoofd.
    No.79: 2 October van Samarinda naar Zuidwachter. Vervolgen de opneming NW. kust Celebes. Bakens hersteld en gezet. De eilanden in de bocht van Tamboe zitten vast aan den wal. 12 October gereed. Naar Dongala voor peilschaal. 22 October aansluiting gekregen bij hoek Oti. Verschil bij kali Boeroe met Dullemond 34" br.en 1'49" lengte. Dit verschil werd verdeeld over den afstand P.Gantale-kali Boeroe.
    No.80: Toezending bergkaart Mangkalihat. Berauw besproken en nader omschreven.
    No.81: 2 November op terrein. Peilschaal gezet Derawan. Bakens hersteld en gezet, Kakaban en Maratoewa zijn te steil om daar te ankeren. Met loods geul gevonden in rif aan O. kant Maratoewa, voor scheepvaart van geen belang. Sangkalakki opgenomen. N'lijken mond Berau opgenomen, slechts enkele voeten water..
    No.82: December. 4 December op het terrein ter Oost kust Borneo, belood tusschen het rif beZ. Derawan en de delta der Berauw. Geul in het rif beN. Derawan opgelood, bakens geplaatst en getrianguleerd. Vaarwaters beO.en beW.langs Raboe opgenomen. Dit laatste is het beste en het kortst van Berauw naar Boeloengan. 19 December naar Ti.Redeb.Gereed tot hoek Karang Tiga behalve de N.en O.kanten van het rif van P.Pandjang en kustgedeelte delta der Berouw-rivier.
    1902.
    No.83: Toezending bladen aangekondigd.
    No.84: 3 Februari van Samarinda naar Tandjoeng Redeb ter O.kust Borneo. 8 Februari naar Derawan, waar gelood. Ma Kassei 9 voet bij laagw.spring Ma Tidoeng, de N.lijkste mond heeft nog meer water. Peilschalen gezet, binnen en buiten triangulatie met elkaar in verband gebracht.
    No.85: Rapport astr.plaatsbepaling in de Makkam of Segah-rivier.
    No.86: 11 Maart. opneming monden Berouw voortgezet.Ma Tidoeng de baste met 9 en 10 voet. Tocht op de Makkam of Segah-Rivier tot Sie Sidoeng met het schip; verder stoomsloep tot P.Besar. Tocht op de Kelei-rivier met stoombarkas tot Tanah Merah. Verder gewerkt buiten bij P.Pandjang en Raboe. Steen gezocht in de Berouw bij Tg.Primas.
    No.87: Beschrijving tochten op de Makkam of Segah en Kelei rivieren met zeilaanwijzing.
    No.87: 10 April aangekomen voor de Boeloengan. Opneming rivier begonnen door adviesvaartuig met "Sophia" van binnenl. bestuur, basis gemeten. Schip buiten opneming vervolgd. 28 April buiten gevorderd tot 2°45' Nb., behalve O.zijde van het rif rond P.Pandjang en binnen tot Bongo Salimbor.
    No.89: Inlichtingen omtrent de waarde van de schetskaart:delta Berouw rivier 1:100.000.
    No.90: Mei.Rand rif rond P.Pandjang opgenomen. Riffen gevonden op 2°36', en 117°53', 5, maar de steen daar beZ.nog niet.Loodingen en triangulatie voortgezet tot 2°55' Nb.Astr.peiling geen verschil. Boeloengan rivier verder opgenomen. Schaal geen verschil. Astron. punt 34 in br.en 35" in lengte of 22" in br. en 30" in lengte, naarmate wordt uitgegaan van vlaggestok Boeloengan of ander punt. Buitendrempel Boeloengan 5 voet. Nieuwe weg beN. lang 6 P.Pekin drempel 6 voet, meer naar binnen en zachter grond. Bocht bij Belassan zeer lastig. Fraai weder.
    No.91: 17 Juni opneming Boeloengan rivier voortgezet. Salimbatoe-rivier en Sie Koebil onderzocht. Grootscheeps vaarwater door Sie Temanggak. Kan met hoogwater-spring en morgentij nu 14 voet water daar vinden. De bocht bij Belassan is niet zoo erg als opgegeven wordt. 30 Juni opneming gestaakt door ongéreed raken barkas. Buitengedeelte niet geheel gereed. In de Ma Pekin werd 5 voet gevonden. In de Sie Seilor en Sabanna daar beZ.10 Voet, maar alleen bevaarbaar voor kleine Stoomscheepjes. Deze opgenomen.